臺灣臺南地方法院民事裁定　　　　　　 96年度續簡抗字第1號
抗　告　人　黃國恩即全弘空調工程行
相　對　人　翌暘水電工程有限公司
　　　　　　　　　　　　15號.
法定代理人　甲○○
　　　　　　　　　　　　15號.
以上抗告人因與相對人間給付工程款事件，聲請續行訴訟，對於
中華民國96年5月23日本院台南簡易庭裁定（96年度南續簡字第1
號）提起抗告，本院裁定如下：
    主  文
抗告駁回。
抗告費用新台幣壹仟元由抗告人負擔。
    事實及理由
一、抗告人於原法院起訴請求相對人給付工程款事件，經原法院
    以本事件曾指定96年1月23日上午10時10分行言詞辯論期日
    ，兩造受合法通知，均未到場，視為合意停止訴訟程序；嗣
    經原法院依職權續行訴訟，再定於同年2月27日上午10時20
    分進行言詞辯論，兩造受合法通知，無正當理由仍未到場，
    依民事訴訟法第191條之規定視為抗告人撤回其訴。抗告人
    聲請續行訴訟，經原法院裁定駁回其聲請。
二、本件抗告意旨略以：(1)按民事訴訟法第191條第1項規定，須
    符合無正當理由遲延言詞辯論期日等要件，始生視為合意停
    止訴訟程序之效力。本案關於民國96年1月23日之期日是否
    生視為合意停止訴訟程序效力，仍需實際查明抗告人就96年
    1月23日期日有無正當理由之要件。而當事人聲請變更期日
    ，於審判長裁定變更前，亦僅能說明有到場之義務而已，不
    能以有到場義務即逕行推論無正當理由之要件，96年1月23
    日因抗告人必須於當日上午10時至台北市○○路美橋俱樂部
    之工地工務所參加空調工務會議，以確定該工程進度，抗告
    人是有正當理由，然原裁定卻以抗告人之請假聲請尚未經准
    駁之裁定，抗告人仍須於期日到場，就抗告人有無正當理由
    之要件均未調查說明，且未說明筆錄內有無關於是否符合視
    為合意停止訴訟程序等要件，即錯誤的逕行推論抗告人無正
    當理由遲誤期日，原裁定顯有違誤。(2)關於96年2月27日上
    午10時20分之期日，抗告人亦未遲誤該期日，蓋依民事訴訟
    法第158條規定，期日以朗讀案由為始，本案96年1月23日、
    同年2月27日兩次期日是否實際朗讀案由？幾時幾分朗讀案
    由？原裁定均未說明，原裁定顯有違誤，請鈞院勘驗該二次
    期日之錄音，以查明是否實際朗讀案由，藉此判斷抗告人是
    否遲誤期日等語。
三、按當事人兩造遲誤言詞辯論期日者，除別有規定外，視為合
    意停止訴訟程序。但法院於認為必要時，得依職權續行訴訟
    ，如無正當理由，兩造仍遲誤不到者，視為撤回其訴或上訴
    ，民事訴訟法第191條定有明文。所謂兩造遲誤言詞辯論期
    日，係指當事人兩造受合法通知，均無正當理由，未於言詞
    辯論期日到場，或到場不為辯論之情形而言，最高法院亦著
    有70年台上字第3904號判例可稽。
四、經查：
（一）本事件曾經原法院審判長於95年12月19日言詞辯論期日面
      告兩造指定96年 1月23日上午10時10分行言詞辯論期日，
      有該日言詞辯論筆錄可憑，堪認兩造均已受合法通知，嗣
      抗告人未於96年 1月23日言詞辯論期日到場，相對人訴訟
      代理人鄭淑貞律師雖到場，然其表明拒絕辯論，有該次期
      日報到單及言詞辯論筆錄在卷可佐，則依民事訴訟法第38
      7 條規定，視同不到場，即屬兩造無正當理由遲誤言詞辯
      論期日，依民事訴訟法第191條第1項前段規定，視為合意
      停止訴訟程序；抗告人雖主張其曾於96年 1月23日具狀向
      原法院聲請略稱：「聲請人（即抗告人）頃奉鈞院傳喻應
      於96年1月23日上午10時10分到院訊問，惟聲請人恰巧因
      公致未能準時到院報到，謹祈鈞院鑒諒，賜准再為傳喚，
      至感德便」等語。惟按「期日，如有重大理由，得變更或
      延展之」，民事訴訟法第159條第1項固定有明文，惟審判
      長所定之言詞辯論期日，不因當事人聲請變更而失其效力
      ，故當事人一造雖聲請變更期日，但在未經審判長裁定變
      更前，仍須於原定期日到場，否則仍應認為遲誤期日；又
      變更期日，除別有規定外，屬於審判長之職權，當事人無
      變更之聲請權，其為此聲請者，審判長如認為無重大理由
      ，不予容納，自無庸為駁回之裁定，最高法院28 年上字
      第501號、29年上字第2003號及41年台上字第94號分別著
      有判例可稽，故訴訟關係人認有變更或延展期日之重大理
      由，固得以聲請審判長行使此項職權，惟未經審判長以裁
      定為期日之變更或延展前，仍有於原定期日到場之義務，
      屆期未到場，仍生遲誤期日之效果。本件抗告人之上開聲
      請狀僅敘述因公未能準時到院，並未檢附任何證明，以供
      法院即時判斷應否變更期日之憑據，況於審判長未為裁定
      准許變更期日前，原定96年 1月23日之言詞辯論期日既不
      因抗告人之聲請變更而失其效力，揆之前述判例意旨，抗
      告人自仍須於該原定期日到場，其屆期未到場，仍生遲誤
      期日之法定效果，抗告人主張並未遲誤該言詞辯論期日云
      云，為不足採。
（二）再抗告人主張其於96年 1月23日上午10時因工務必須至台
      北開會，故未能到場係有正當理由云云，惟抗告人縱需至
      台北開會，於本事件仍可委任訴訟代理人到場，其於本事
      件不到場，並非因係天災或其他不可避之事故，仍應認其
      無正當理由遲誤言詞辯論期日，抗告人主張其係有正當理
      由，應不生遲誤期日之法定效果云云，亦無可採。又，原
      法院於兩造遲誤上開言詞辯論期日後，依職權續行訴訟，
      指定同年 2月27日上午10時20分行言詞辯論，經合法通知
      兩造，有送達證書在卷可憑，惟該期日抗告人仍未到場，
      而相對人訴訟代理人到場不為辯論，亦有同日言詞辯論筆
      錄可按，應視同相對人不到場（民事訴訟法第 387條參照
      ）；揆諸首開說明，本事件依民事訴訟法第 191條規定，
      已生視為抗告人撤回起訴之效果。
（三）至抗告人主張：期日以朗讀案由為始，民事訴訟法第158
      條定有明文，本事件96年1月23日及同年2月27日兩次期日
      如未實際朗讀案由，抗告人即無遲誤該期日，亦無視為合
      意停止之適用云云。惟按「關於言詞辯論所定程式之遵守
      ，專以筆錄證之」，民事訴訟法第219條定有明文。原審
      96年1月23日及同年2月27日之言詞辯論筆錄均業已記載「
      朗讀案由」等字，有該期日之言詞辯論筆錄可證，自應認
      為已踐行朗讀案由程序，況朗讀案由僅係訴訟程序事項，
      並不影響期日實際進行訴訟行為之效力，抗告人於前揭期
      日實際均未到場，為抗告人所不爭，自已生遲誤言詞辯論
      期日之效果，抗告人以實際有無朗讀案由抗辯不生遲誤言
      詞辯論期日之效果云云，自無足取，其聲請勘驗錄音帶，
      亦核無必要，併此說明。
六、綜上所述，原法院駁回抗告人續行訴訟之聲請，並無不當。
    抗告論旨指摘原裁定不當，為無理由，應予駁回。又本件抗
    告費用額確定為1,000元（即抗告費），應由抗告人負擔，
    爰確定如主文第二項所示。
七、據上論結，本件抗告為無理由，依民事訴訟法第436條之1第
    3項、第495條之1第1項、第449條第1項、第95條、第78 條
    ，裁定如主文。
中　　華　　民　　國　　96　　年　 　8　　月　　28　　日
                  民事第五庭    審判長法　官　高榮宏
                                      法　官　許蕙蘭
                                      法　官　童來好
以上正本係照原本作成
本件不得再抗告
中　　華　　民　　國　　96　　年　 　8　　月　　28　　日
                                      書記官　卓春成
